【裁判字號】    98,上易,2207
【裁判日期】    981013
【裁判案由】    家暴傷害
【裁判全文】
臺灣高等法院刑事判決              98年度上易字第2207號
上  訴  人  臺灣基隆地方法院檢察署檢察官
被      告  乙○○
上列上訴人因被告家暴傷害案件，不服臺灣基隆地方法院98年度
易字第261號，中華民國98年4月30日第一審判決（起訴案號：98
年度偵續字第38號），提起上訴，本院判決如下：
    主  文
原判決撤銷。
乙○○傷害人之身體，處拘役拾日，如易科罰金，以新臺幣壹
仟元折算壹日。
    事  實
一、乙○○與丙○○係兄妹，平日感情不睦，於民國97年10月23
    日上午9時45分許，二人在渠等位於臺北縣貢寮鄉○○街21
    號老家，因細故發生爭吵，乙○○竟基於普通傷害之犯意，
    奪下丙○○手持之水瓢，以水瓢毆打及徒手推打丙○○，致
    丙○○受有下顎、雙側、雙手肘、雙側鎖骨前方、右大腿、
    背部等多處挫傷、左手上臂挫傷合併2×1公分皮下瘀血之傷
    害。
二、案經丙○○訴由臺北縣政府警察局瑞芳分局報請臺灣基隆地
    方法院檢察署檢察官偵查起訴。
    理  由
一、刑事訴訟法第159條第1項雖規定，被告以外之人於審判外之
    言詞或書面陳述，除法律有規定外，不得作為證據。惟同法
    第159條之5第2項已規定，當事人、代理人或辯護人於法院
    調查證據時，知有第159條第1項不得為證據之情形，而未於
    言詞辯論終結前聲明異議者，視為有前項之同意（指同條第
    一項之同意作為證據）；又刑事訴訟法第159條之5明定：被
    告以外之人於審判外之陳述，雖不符前4條之規定，而經當
    事人於審判程序同意作為證據，法院審酌該言詞陳述或書面
    陳述作成時之情況，認為適當者，亦得為證據。當事人、代
    理人或辯護人於法院調查證據時，知有第159條第1項不得為
    證據之情形，而未於言詞辯論終結前聲明異議者，視為有前
    項之同意。其立法理由在於傳聞證據未經當事人之反對詰問
    予以核實，乃排斥其證據能力。惟當事人如放棄對原供述人
    之反對詰問權，於審判程序表示同意該等傳聞證據可作為證
    據，此時，法院除認該傳聞證據欠缺適當性外，自可承認其
    證據能力。又當事人、代理人或辯護人於調查證據時，知有
    刑事訴訟法第159條第1項不得為證據之情形，卻表示對於證
    據調查無異議、沒有意見等意思，而未於言詞辯論終結前聲
    明異議者，應視為已有將該等傳聞證據採為證據之同意。經
    查本案被告及檢察官於本院準備程序期日、審判期日，對本
    案之全部證據，未表示對證據能力有爭執，復於審判期日就
    本院提示之證據於言詞辯論終結前，均未就所調查之證據主
    張有刑事訴訟法第159條第1項不得為證據之情形，是本案經
    調查之證據均有證據能力，合先敘明。
二、訊據被告乙○○否認上揭傷害犯行，辯稱：丙○○拿水瓢要
    打我，我抵擋並往外揮，有碰到其手持之水瓢，其即向後倒
    靠在牆壁云云。惟查：
(一)、被告如何以手摑掌告訴人丙○○，並用手打告訴人及以水瓢
    打其頭部等情，業據丙○○指證綦詳，其於警詢中指訴：被
    告於案發當時用手推伊、摑掌伊二次，並以手推伊及打伊，
    有用水瓢打（98年度偵第5033號偵查卷第7、8頁）；於偵查
    中指稱：被告用手推伊，打伊巴掌，將伊推到牆壁，除手外
    ，並持水瓢打伊頭（同上偵查卷第16頁）；另於偵查中具結
    證稱：被告先打伊兩巴掌，將伊推打到牆壁，伊背靠著牆壁
    ，之後伊從牆壁外站起來，被告持水瓢打伊頭（98年度偵續
    第38號偵查卷第23頁）；於原審審理時則結證稱：被告先打
    伊兩巴掌，然後推伊兩側之肩膀，推到飯廳之牆壁，到牆壁
    那邊伊稍微跌倒，後來伊站起來，被告又在飯廳處打伊背，
    用拳頭搥伊背好幾下各等語（原審卷第36頁）。查丙○○於
    警詢及以告訴人身份在偵查中之指訴，應係先敘述被告初見
    告訴人時，對告訴人所進行推的行為，再依序論及摑掌以下
    之行為。雖其於警詢時，並未詳細論敘被告何時使用水瓢打
    伊，但依其所述，顯係於摑掌之後。次查其於偵查及原審之
    具結證述，應係敘述遭被告摑掌及後續之情況，而漏未敘及
    最初遭被告推的情況，故有前後敘述細節未盡一致之情形。
    又其於原審中雖未敘及被告持水瓢打伊，但具結證稱：「（
    水瓢一開始是何人拿的？）一開始是我拿的，因為我要自衛
    ，後來被告搶過去，因為被告推打我，所以我才拿水瓢自衛
    」（原審卷第33頁）；參以被告於警詢時陳稱：「（案發當
    你是否有紅色水瓢打丙○○？）水瓢是丙○○拿來要打，是
    我將紅色水瓢拿開」（97年度偵字第5033號卷第5頁），於
    偵訊時陳以：她拿水瓢要打我，我就抵擋，我手揮開，揮到
    她的手臂（98年度偵續字第38號卷第13頁、同上偵卷第16
    頁），於本院供謂：她拿東西要打我，我用手擋住（本院卷
    第31頁背面）。足見當時告訴人有以水瓢自衛，而被告亦有
    用手接觸水瓢的情形。衡情被告於抵擋後，搶取告訴人之水
    瓢，並持之毆傷告訴人，亦合乎常理。亦證告訴人所稱被告
    以水瓢打其頭部之指述非不可盡信。而告訴人、證人之陳述
    有部分前後不符，或相互間有所歧異時，究竟何者為可採，
    法院仍得本其自由心證予以斟酌，非謂一有不符或矛盾，即
    應認其全部均為不可採信；尤其關於行為動機、手段及結果
    等之細節方面。其基本事實之陳述，若果與真實性無礙時，
    則仍非不得予以採信。本件告訴人指訴遭被告毆打之情節雖
    前後所述有繁簡之別，細節亦未盡一致，惟其有關被告推、
    打伊之基本事實陳述，始終一致。另參之證人甲○○於本院
    審理時具結證稱：告訴人回到店裡臉上有淤青、腫腫的，
    .....，驗傷後，告訴人無再受傷等語（本院卷第29至29頁
    背面）。足認告訴人所為被告對之推、打之陳述，可予以採
    信。而告訴人之受傷情形，並有三軍總醫院附設基隆民眾診
    療服務處診斷證明書一紙在卷足憑。
(二)、證人呂茂男於偵查中證述：伊不記得哪一天在被告住處工作
    ，也沒有聽見吵架聲音等語；證人丁○於原審審理時證述：
    伊不知道被告與告訴人有吵架之事情，沒有印象告訴人有至
    伊家避難云云（原審卷第28至31頁）。然查呂茂男及丁○於
    案發時既不在場，其證言即不足以推翻前開不利之證據，而
    為有利於被告之認定。
(三)、綜上所述，被告否認犯罪所辯顯係卸責之詞，不足採信。本
    件事證明確，被告犯行堪予認定。
三、核被告所為，係犯刑法第277條第1項之普通傷害罪。查被告
    與告訴人係兄妹，有家庭成員關係，屬家庭暴力防治法第2
    條第2款之家庭暴力罪。
四、原審以不能證明被告犯罪，對被告為無罪之諭知，自有未合
    。檢察官上訴指摘原判決不當，為有理由，應由本院將原判
    決撤銷改判。爰審酌被告犯罪動機、目的、手段、所生之危
    害，與被害人之關係、犯後態度等一切情狀，量處如主文所
    示之刑，並諭知易科罰金之折算標準。
據上論斷，應依刑事訴訟法第369條第1項前段、第364條、第299
條第1項前段、第277條第1項、第41條第1項前段，刑法施行法第
1條之1，判決如主文。
本案經檢察官陳傳宗到庭執行職務。
中    華    民    國    98    年    10    月    13    日
                  刑事第十二庭審判長法  官  蔡永昌
                                    法  官  陳榮和
                                    法  官  蔡國在
以上正本證明與原本無異。
不得上訴。
                                    書記官  顧哲瑜
中    華    民    國    98    年    10    月    14    日
附錄：本案論罪科刑法條全文
刑法第277條第1項（普通傷害罪）
傷害人之身體或健康者，處三年以下有期徒刑、拘役或一千元以
下罰金。


司法院資訊處製作；財團法人民間司法改革基金會備份。
